【裁判字號】    97,簡上,49
【裁判日期】    970422
【裁判案由】    誣告
【裁判全文】
臺灣桃園地方法院刑事判決              97年度簡上字第49號
上  訴  人
即  被  告  丙○○
            丁○○
            甲○○
            乙○○
上列被告因誣告案件，不服中華民國96年8 月24日本院95年度桃
簡字第2048號第1 審刑事簡易判決（聲請簡易判決處刑案號：95
年度偵字第16767 號），提起上訴，本院管轄之第2 審合議庭判
決如下：
    主  文
上訴駁回。
甲○○、乙○○各緩刑貳年。
    事實及理由
一、本案經審理結果，茲補充：被告四人行為後，修正後刑法第
    二十八條將舊法之「實施」修正為「實行」。其中「實施」
    一語，涵蓋陰謀、預備、著手及實行之概念在內，其範圍較
    廣；而「實行」則著重於直接從事構成犯罪事實之行為，其
    範圍較狹，是新法共同正犯之範圍已有限縮，排除陰謀犯、
    預備犯之共同正犯，新舊法就共同正犯之範圍既因此而有變
    動，自屬犯罪後法律有變更，而非僅屬純文字修正，應有新
    舊法比較適用之問題（最高法院九十六年度台上字第九三四
    號判決意旨參照）。經比較新、舊法．自以修正後之規定較
    有利於行為人。並於原審判決所引法條欄補充：刑法第二十
    八條。至於刑法施行法第一條之一第一項規定：「中華民國
    九十四年一月七日刑法修正施行後，刑法分則編所定罰金之
    貨幣單位為新台幣」。同法條第二項規定：「九十四年一月
    七日刑法修正時，刑法分則編未修正之條文定有罰金者，自
    九十四年一月七日刑法修正施行後，就其所定數額提高為『
    三十倍』。但七十二年六月二十六日至九十四年一月七日新
    增或修正之條文，就其所定數額提高為三倍。」。揆其立法
    說明，該條文第二項係「考量新修正之刑法施行後，不再適
    用『現行法規所定貨幣單位折算新台幣條例』，為使罰金數
    額趨於一致，避免衍生新舊法比較適用問題，以緩和實務適
    用法律之衝擊之前提下，規定第二項如上」，顯見刑法施行
    法第一條之一第二項增訂後，刑法條文定有罰金者，自無再
    適用罰金罰鍰提高標準條例第一條提高倍數規定之餘地。」
    （最高法院九十六年度台上字第一四六四號判決意旨參照）
    。本件被告四人所犯刑法第一百七十一條第一項之誣告罪，
    就該條法定刑中有關罰金刑部分，於所引法條欄自應援引修
    正後刑法施行法第一條之一第二項規定，而非援引罰金罰鍰
    提高標準條例第一條前段規定，資為罰金刑提高倍數之依據
    。是以原審判決所引法條欄原載「罰金罰鍰提高標準條例第
    一條前段」應更正為「刑法施行法第一條之一第一項、第二
    項前段」，認第一審判決以被告四人共同未指定犯人，而向
    該管公務員誣告犯罪，對被告四人各判處拘役五十日，並依
    中華民國九十六年罪犯減刑條例之規定，各予以減刑二分之
    一後，並均諭知易科罰金之折算標準，其認事用法及量刑均
    屬妥適，應予維持。爰引用第一審判決書記載之事實及理由
    暨證據（如附件）。
二、上訴意旨認被告丙○○等人所為支票掛失止付之行為，合於
    民法自助行為，或被告等人並犯意聯絡，或被告等人並誣告
    行為云云，業據原審論述甚詳，本院經核無違法或不當之處
    ，被告四人上訴意旨仍執陳詞否認犯罪，為無理由，應予駁
    回；至於上述補充及更正原審判決理由、法條之記載，尚與
    判決結果不生影響，自毋庸撤銷改判，併予敘明。末查，被
    告甲○○、乙○○行為後，刑法關於緩刑宣告之要件，亦經
    修正公布施行，依最高法院九十五年五月二十三日刑事庭第
    八次會議決議意旨，有關緩刑之宣告應適用裁判時即修正後
    刑法第七十四條之規定。查被告甲○○、乙○○俱未曾因故
    意犯罪受有期徒刑以上刑之宣告（被告甲○○前因過失致死
    案件，固經本院八十六年度交易字第五五五號刑事判決判處
    有期徒刑五月，如易科罰金，以銀元三百元折算一日，緩刑
    二年，並於八十六年十一月二十日確定，惟該案並非故意犯
    罪，自符合刑法第七十四條第一項第一款之要件），此有本
    院八十六年度交易字第五五五號刑事判決書及臺灣高等法院
    被告前案紀錄表各一份在卷可佐，被告甲○○、乙○○因一
    時失慮，偶罹刑典，經此刑之宣告後，應知警惕而無再犯之
    虞，本院因認暫不執行其二人之刑為適當，併依修正後刑法
    第七十四條第一項第一款之規定宣告緩刑二年，用啟自新。
據上論結，應依刑事訴訟法第四百五十五條之一第三項、第三百
六十八條、第三百七十三條，刑法第七十四條第一項第一款，判
決如主文。
本案經檢察官林清安到庭執行職務。
中    華    民    國    97    年    4     月     22   日
                  刑事第八庭  審判長法  官  邱滋杉
                                    法  官  陳彥宏
                                    法  官  吳為平
以上正本證明與原本無異。
不得上訴。
                                    書記官  江惠婷
中    華    民    國    97    年    4     月    25    日
附錄論罪科刑法條：
刑法第171條
未指定犯人，而向該管公務員誣告犯罪者，處 1 年以下有期徒刑
、拘役或3 百元以下罰金。
未指定犯人，而偽造、變造犯罪證據，或使用偽造、變造之犯罪
證據，致開始刑事訴訟程序者，亦同。


司法院資訊處製作；財團法人民間司法改革基金會備份。
